臺灣雲林地方法院刑事判決　　　　　　　100年度訴字第106號
公　訴　人　臺灣雲林地方法院檢察署檢察官
被　　　告　莊其衛
上列被告因違反毒品危害防制條例案件，經檢察官提起公訴（99
年度毒偵字第1486號），並由蒞庭檢察官於本院審判期日以言詞
追加起訴，本院判決如下：
    主    文
莊其衛施用第一級毒品，處有期徒刑捌月；扣案之第一級毒品海
洛因貳包（編號一淨重零點零壹伍伍公克、驗餘淨重零點零壹伍
公克；編號二淨重零點零零柒伍公克、驗餘淨重零點零零陸柒
公克，含包裝袋貳個），均沒收銷燬之；扣案之注射針筒及塑膠
鏟管各壹支，均沒收之。又施用第二級毒品，處有期徒刑柒月。
應執行有期徒刑拾壹月。扣案之第一級毒品海洛因貳包（編號一
淨重零點零壹伍伍公克、驗餘淨重零點零壹伍公克；編號二淨
重零點零零柒伍公克、驗餘淨重零點零零陸柒公克，含包裝袋貳
個），均沒收銷燬之；扣案之注射針筒及塑膠鏟管各壹支，均沒
收之。
    犯罪事實
一、莊其衛前因施用毒品案件，經裁定觀察、勒戒後，認無繼續
    施用毒品之傾向，於民國99年5 月4 日釋放出所，並由臺灣
    彰化地方法院檢察署檢察官以99年度毒偵字第487 號、第52
    9 號、第720 號及99年度毒偵緝字第22號為不起訴處分確定
    。詎其仍不知悛悔，竟為下列行為：
  (一)基於施用第二級毒品甲基安非他命（下稱甲基安非他命）之
    犯意，於99年10月18日、19日間某日晚上之某時許，在彰化
    縣埤頭鄉合興村綽號「小智」之友人住處，以將甲基安非他
    命放入燈泡內，再點火燒烤後，吸食其煙霧之方式，施用甲
    基安非他命1 次。
  (二)另基於施用第一級毒品海洛因（下稱海洛因）之犯意，於99
    年10月20日晚上7 時許，在彰化縣埤頭鄉崙仔村土地公廟廁
    所內，以將海洛因摻水後置入針筒內注射身體血管之方式，
    施用海洛因1 次。
    嗣於99年10月21日凌晨0 時許，在雲林縣二崙鄉庄西村公館
    12之12號豬舍前道路，因發生車禍為警到場處理，當場扣得
    其持有之海洛因2 包（編號1 淨重0.0155公克、驗餘淨重0.
    0153公克；編號2 淨重0.0075公克、驗餘淨重0.0067公克，
    含包裝袋2 個）及其所有供作施用海洛因所用之注射針筒及
    塑膠鏟管各1 支等物，並經其同意後採集尿液送驗，結果呈
    嗎啡、甲基安非他命陽性反應，而悉上情。
二、案經雲林縣警察局西螺分局報告臺灣雲林地方法院檢察署檢
    察官偵查起訴暨蒞庭檢察官於本院第一審辯論終結前之審判
    期日，就與本案相牽連之犯罪以言詞追加起訴。
    理    由
壹、程序部分：
一、按被告以外之人於審判外之言詞或書面陳述，除法律有規定
    者外，不得作為證據；惟被告以外之人於審判外之陳述，雖
    不符刑事訴訟法第159 條之1 至第159 條之4 規定得為證據
    之情形，而經當事人於審判程序同意作為證據，法院審酌該
    言詞或書面陳述作成時之情況，認為適當者，亦得為證據，
    刑事訴訟法第159 條第1 項、第159 條之5 第1 項分別定有
    明定。經查，雲林縣警察局西螺分局扣押筆錄、扣押物品目
    錄表、代號與真實姓名對照表、雲林縣警察局西螺分局委託
    檢驗尿液代號與真實姓名對照認證單各1 份，雖均屬被告莊
    其衛以外之人於審判外之書面陳述，然經被告與檢察官同意
    作為證據使用，復經本院審酌該書面陳述作成時之情況，亦
    無不當或有何顯不可信之情形，依上規定，應認具有證據能
    力，得作為本件證據使用。
二、按現行刑事訴訟法關於「鑑定」之規定，除選任自然人充當
    鑑定人外，另設有囑託機關鑑定制度。依同法第198 條、第
    208 條之規定，不論鑑定人或鑑定機關、團體，固均應由法
    院、審判長、受命法官或檢察官視具體個案之需要而為選任
    、囑託，並依第206 條之規定，提出言詞或書面報告，始符
    合同法第159 條第1 項所定得作為證據之「法律有規定」之
    情形。惟由司法警察官、司法警察依檢察官所概括選任之鑑
    定人或囑託鑑定機關、團體所為之鑑定結果，與檢察官選任
    或囑託為鑑定者，性質上並無差異，同具有證據能力，此亦
    有最高法院96年度臺上字第2860號判決可資參照。是行政院
    衛生署草屯療養院草療鑑字第0991100102號鑑定書、詮昕科
    技股份有限公司99年11月5 日濫用藥物尿液檢驗報告各1 份
    ，揆諸前揭說明，自屬「法律規定」得為證據者，具有證據
    能力。
貳、實體部分：
一、訊據被告就前揭犯罪事實一、(一)部分，於本院警詢、偵查及
    審理中均坦承不諱，就上開犯罪事實一、(二)部分，亦於本院
    審理時供承不諱，又其於99年10月21日為警採集尿液，經送
    往詮昕科技股份有限公司（下稱詮昕公司）以氣相層析質譜
    儀GC/MS 檢驗結果，確呈毒品嗎啡、甲基安非他命陽性反應
    ，此有詮昕公司99年11月5 日濫用藥物尿液檢驗報告、代號
    與真實姓名對照表、雲林縣警察局西螺分局委託檢驗尿液代
    號與真實姓名對照認證單、毒品犯罪嫌疑人尿液採驗作業管
    制紀錄、應受尿液採驗人尿液檢體採集送驗紀錄表各1 份在
    卷可憑（見偵卷第22、23、46至47頁）。另經將被告於上開
    時、地為警查獲時，當場扣得之白色粉末2 包，送交行政院
    衛生署草屯療養院鑑驗結果，均確檢出第一級毒品海洛因成
    分（編號1 淨重0.0155公克、驗餘淨重0.0153公克；編號2
    淨重0.0075公克、驗餘淨重0.0067公克），此有99年11月19
    日行政院衛生署草屯療養院草療鑑字第0991100102號鑑定書
    1 份附卷可稽（見偵卷第41頁）。此外，有被告於上開時、
    地為警查獲時扣得之注射針筒及塑膠鏟管各1 支可資佐證，
    復有搜索扣押筆錄、扣押物品目錄表各1 份及照片4 張在卷
    可憑（見警卷第15至21頁）。綜上，足認被告上開自白與事
    證相符，應堪採信。
二、再者，被告前因施用毒品案件，經本院裁定送執行觀察、勒
    戒後，因認無繼續施用毒品之傾向，而於97年10月20日執行
    完畢，此有臺灣高等法院被告前案紀錄表1 份附卷可憑，故
    被告於受強制戒治處分執行完畢並釋放後5 年內，再犯本案
    毒品危害防制條例第10條第1 項之罪，事證明確，被告犯行
    堪以認定，應依法論科。
三、論罪科刑之理由：
  (一)海洛因、甲基安非他命分別係屬毒品危害防制條例第2 條第
    2 項第1 、2 款所稱之第一、二級毒品。核被告所為，分別
    係犯毒品危害防制條例第10條第1 項之施用第一級毒品罪及
    同條例第10條第2 項之施用第二級毒品罪。被告因施用海洛
    因、甲基安非他命而持有海洛因、甲基安非他命之低度行為
    ，應為施用之高度行為所吸收，均不另論罪。被告所犯上開
    2 罪，犯意各別、行為互異，應予分論併罰。
  (二)爰審酌被告有施用毒品之素行，此有前揭被告前案紀錄表在
    卷可參，且被告前因施用毒品案件，已經觀察、勒戒執行完
    畢，竟無視毒品對於自身健康之戕害及國家對杜絕毒品犯罪
    之禁令，不思悔改，徹底袪除施用毒品之惡習，殊不可取，
    然考量被告施用毒品之犯行，本質上乃屬戕害自己身心健康
    之行為，尚未有嚴重破壞社會秩序或侵害他人權益之情形，
    且犯後坦承全部犯行，態度良好，暨其自陳目前擔任水電工
    ，國中肄業之智識程度，與父親、叔叔同住之家庭狀況等一
    切情狀，分別量處如主文所示之刑，並定其應執行之行。至
    公訴人雖對被告具體求處有期徒刑10月，惟經本院審酌上情
    ，認稍嫌過輕，併予敘明。
四、沒收部分：
  (一)扣案之注射針筒及塑膠鏟管各1 支，係被告所有供其施用海
    洛因所用之物，業據被告於本院審理時供承在卷，應依刑法
    第38條第1 項第2 款宣告沒收。
  (二)被告所持有扣案之海洛因2 包（編號1 淨重0.0155公克、驗
    餘淨重0.0153公克；編號2 淨重0.0075公克、驗餘淨重0.00
    67公克）均係第一級毒品，自應依毒品危害防制條例第18條
    第1 項前段規定沒收銷燬之。又扣案之上開海洛因包裝袋2
    個，因現今採用之鑑驗方式，包裝袋仍會殘留微量毒品而無
    法將之完全析離，此為法院審理毒品案件時所已知，則上開
    扣案之包裝袋既無法與上開毒品完全析離，自屬毒品之一部
    分，應依毒品危害防制條例第18條第1 項前段規定沒收銷燬
    之。另因送鑑用罊之毒品，已不存在，自無從沒收之，附此
    敘明。
據上論斷，應依刑事訴訟法273 條之1 第1 項、第299 條第1 項
前段，毒品危害防制條例第10條第1 項、第2 項、第18條第1 項
前段，刑法第11條前段、第51條第5 款、第38條第1 項第2 款，
判決如主文。
本案經檢察官莊珂惠到庭執行職務。
中    華    民    國   100    年    4     月    1     日
                  刑事第三庭  審判長法  官  林輝煌
                                    法  官  蕭雅毓
                                    法  官  陳雅琪
以上正本證明與原本無異。
如不服本判決應於收受判決後10日內向本院提出上訴書狀，並應
敘述具體理由；其未敘述上訴理由者，應於上訴期間屆滿後20日
內向本院補提理由書（均須按他造當事人之人數附繕本）。「切
勿逕送上級法院」。
                                    書記官  顏錦清
中    華    民    國   100    年    4     月    1     日
附錄法條：毒品危害防制條例第10條
施用第一級毒品者，處 6 月以上 5 年以下有期徒刑。
施用第二級毒品者，處 3 年以下有期徒刑。